【裁判字號】    94,重上更(一),516
【裁判日期】    950525
【裁判案由】    擄人勒贖
【裁判全文】
臺灣高等法院臺南分院刑事判決   94年度重上更(一)字第516號
上  訴  人
即  被  告  甲○○
選任辯護人  張文嘉律師
上列上訴人因擄人勒贖案件，不服臺灣嘉義地方法院90年度重訴
字第8、13號中華民國91年4月26日第一審判決（起訴案號：臺灣
嘉義地方法院檢察署90年度偵字第4784、4826號），提起上訴，
判決後，經最高法院第一次發回，本院判決如下：
      主      文
上訴駁回。
      事      實
一、甲○○與林鴻文（民國51年7月6日生，已死亡，原審判決公
    訴不受理在案）二人係男女朋友關係，緣因甲○○亦與「松
    藤營造股份有限公司」之負責人乙○○係交往十二年之朋友
    ，而知悉乙○○所駕駛汽車之車型、車號、行動電話號碼、
    家中電話號碼及平日作息起居、行蹤及經濟狀況，其竟與林
    鴻文覬覦乙○○之富有，而於民國（下同）九十年四月間共
    同基於擄人勒贖之犯意聯絡，謀議綁架乙○○勒贖，由林鴻
    文找人參與犯案，甲○○則留在台南市區，負責監看動靜，
    並通風報信，林鴻文又另再夥同王天賜（另行審結）共同參
    與謀議擄人勒贖。並先由林鴻文、王天賜共同意圖自己不法
    之所有，於九十年四月十七日在台南市○區○○○路三段中
    華陸橋下，竊取高榮宗所有ＳＶ─二０一三號車牌二面，準
    備於擄人勒贖時，置換車牌之用。再於於九十年四月底某日
    ，林鴻文在台南市○○路之「南門庭院西餐廳」與王天賜（
    51 年8月24日生）、陳建寧（58年10月11日生，已經判處有
    期徒刑九年確定）聚會時，林鴻文為掩飾甲○○參與犯案之
    身分，遂告訴王天賜、陳建寧，其受一名自稱係包商乙○○
    姪子之人（即係甲○○）指使，找人綁架乙○○勒贖，並由
    甲○○提供乙○○所駕駛汽車之車型、車號、行動電話號碼
    、家中電話號碼及「九十年五月二日上午」乙○○將至嘉義
    市○○路一二三號經濟部水利處第五河川局（下稱嘉義市第
    五河川局）等資訊，甲○○並約定以行動電話震動之方式與
    林鴻文聯繫，陳建寧遂再與林鴻文、王天賜、甲○○三人共
    同基於同上擄人勒贖之犯意聯絡，謀議綁架乙○○勒贖新台
    幣（下同）六千萬元，並約定取得贖款後由甲○○獲得一半
    ，餘由林鴻文、王天賜及陳建寧均分，談妥後，由陳建寧駕
    駛其所有登記倪同發（為陳建寧妻繆慧貞乾弟弟）名義之車
    號七Ｊ─六八二二號自小客車載王天賜、林鴻文至台南縣南
    化鄉某大廟旁產業道路往山上方向二、三公里處，事先勘查
    選定綁架乙○○後用以藏留之地點路線及地形。於同年五月
    一日，陳建寧、王天賜、林鴻文三人同往嘉義市第五河川局
    勘查擄人現場，王天賜將其所有之玩具手槍一支交予林鴻文
    備用。
二、次日（五月二日）上午六時許，林鴻文備妥手提袋一個內裝
    有手套、帽子、膠帶、手銬、玩具手槍（王天賜提供）及上
    開竊得之車號ＳＶ─二０一三號車牌二面等工具，由陳建寧
    駕駛車號七Ｊ─六八二二號自小客車載王天賜、林鴻文前往
    嘉義市○○路一二三號經濟部水利處第五河川局，途經台南
    縣官田鄉某廢棄學校時，三人下車將原來懸掛之七Ｊ─六八
    二二號車牌拆下，改掛上開車號ＳＶ─二０一三號失竊之車
    牌，於同日上午九時許抵達嘉義市第五河川局停車場，並刻
    意停放在乙○○汽車左方位置，三人即在車上守候。同日上
    午十時許，乙○○自嘉義市第五河川局出來，至停車場欲駕
    車離去時，陳建寧留在車上準備隨時發動汽車駛離，林鴻文
    、王天賜則下車，由林鴻文自乙○○後方勒住乙○○頸部及
    抓住乙○○腰間皮帶，王天賜則持玩具手槍抵住乙○○胸部
    ，並喝令：「不要動！否則要開槍。」等語，二人即強行將
    乙○○綁架擄上車，將乙○○置於後座中央，林鴻文及王天
    賜分別坐在乙○○左右位置，陳建寧迅速將車駛離該處。不
    久，林鴻文以手銬銬住乙○○雙手，用膠帶纏繞頭部之方式
    矇住乙○○雙眼及嘴巴，並為乙○○戴上帽子，王天賜則從
    右後座位置下車，改坐到右前座，下車時故意以國語說：「
    大哥人下來彰化，要我們辦完事情趕回台北。」，意在使乙
    ○○誤以為其係外省人且住在北部。途中，因為乙○○抱怨
    手痛，乃將手銬換成膠帶綑綁其手部，其後，該車往嘉義縣
    中埔鄉方向行駛，途經澐水、台南縣白河鎮關子嶺、白河、
    六甲、玉井等地，途中由林鴻文在車上用乙○○之行動電話
    ，打給乙○○之家屬即其子陳福成、其妻陳吳翠娥，恫稱：
    【乙○○在伊手裡，要乙○○之家屬準備六千萬元贖款，並
    且「不可以報警，否則要把他打掉……。」、「如果沒有拿
    六千萬元，就要他的一手一腳……，把他的耳朵割下，會寄
    他的二樣東西給你。】等語。至同日下午一、二時許到達台
    南縣南化鄉山區預定藏留乙○○之地點後，由林鴻文及王天
    賜看守乙○○，陳建寧將車號ＳＶ─二０一三號失竊車牌拆
    下，改掛回原車之七Ｊ─六八二二號車牌，駛往台南縣玉井
    鄉中油加油站加油及到對面之統一超商購買麵包、礦泉水等
    物品，再返回藏留乙○○之地點，林鴻文則繼續以不詳號碼
    電話與被害人家屬聯絡，詢問是否已籌足贖款，並稱：「拿
    到錢會把人（指乙○○）放掉，一定要拿六千萬，才會放人
    ，快籌錢，其耐性有限。」等語，當晚（二日）三人及乙○
    ○均在該處過夜。
三、隔天同年五月三日上午五時四十分許至六時二十五分許，由
    王天賜以不詳號碼電話，恫嚇被害人家屬陳福成稱：「八時
    半以前你如果沒有準備好，就將你父親（指乙○○）做掉…
    …假如還是四百四十萬元，我就不跟你講了……你當做我們
    不會怎樣？」等語。同日上午六、七時許，由陳建寧駕駛該
    車，搭載王天賜、林鴻文及乙○○駛離該藏放地點，沿台南
    市○○路往高雄市方向行駛，上午十時許，途經高雄縣路竹
    、岡山附近之縱貫路（台一線公路）旁某麵包店時，甲○○
    以行動電話震動方式通知林鴻文回電，林鴻文乃下車撥打公
    共電話，問在台南市區之甲○○「被害人家屬是否有報案？
    」等情，甲○○告訴林鴻文被害人家屬未報案，要林鴻文命
    被害人家屬快交付贖款，然後把人放回去，以免押太多日引
    起他人懷疑等語。打完電話後，該車往新化、新市方向行駛
    ，在台南縣新化鎮○○○鄉道路、八德安樂園及虎頭埤附近
    道路繞行，於上午十時五十八分許，在新化鎮，林鴻文又打
    電話與甲○○聯絡，並由林鴻文繼續以被害人之行動電話與
    被害人家屬聯絡贖款多次，並逐漸將贖款金額由六千萬元減
    至三千萬元、二千五百萬元、二千萬元、一千五百萬元，最
    後減至一千二百五十萬元，嗣於同日（三日）下午四時許該
    車在台南縣新化鎮○○里○○道路，被警發現追逐，沿途王
    天賜及林鴻文將車內礦泉水寶特瓶、手套、帽子、膠帶、手
    銬、遮陽板、餅乾盒及玩具手槍等物往車外丟棄，適有不知
    情之路人蔡榮正駕駛車號ＺＭ─九二００號自小客車行經該
    山路而阻緩警車之追緝，陳建寧所駕駛之該車乘隙躲進小路
    內，並由林鴻文、陳建寧將ＳＶ─二０一三號失竊車牌二面
    拆下丟棄，換上七Ｊ─六八二二號車牌，乙○○乃趁被告下
    車拆車牌之際，利用此機會用左腳踢開左後車門後衝下車，
    將眼睛膠帶撕開並往前跑，躲在草堆內，過五分鐘左右，警
    察趕到，並在路旁扣得王天賜所有供犯罪所用之玩具槍一支
    及林鴻文所有供犯罪所用之膠帶一捲、帽子三頂，並另扣得
    黑色手套一個、銀色遮陽板一個、ＳＶ─二０一三號車牌二
    面、麵包包裝袋九個、餅乾盒一個、塑膠袋一個、衛生紙盒
    一個、礦泉水寶特瓶二個、塑膠杯二個等物。經警將乙○○
    帶回調查，林鴻文、王天賜及陳建寧三人乘亂逃逸，經警在
    三人逃逸時所丟棄之物品上採集指紋，核與陳建寧指紋相符
    ，當天下午五、六時許，林鴻文以電話約甲○○、王天賜到
    不知情之林鴻興（林鴻文之二哥）家中，商討逃亡事宜，嗣
    林鴻文、王天賜、陳建寧及甲○○在台南市之東帝士百貨公
    司附近分手，經警於九十年五月十五日凌晨三時許，在台南
    市○○路○段二一八號十七樓四拘提陳建寧到案；另於同日
    下午一時三十分許，在台南市○○路○段二００巷三十號九
    樓拘提王天賜到案；於九十年七月二十四日搜索甲○○之住
    處，並約談到案，林鴻文則逃至金門縣，於九十年十月二十
    三日死亡。
四、案經嘉義市警察局報請臺灣嘉義地方法院檢察署檢察官指揮
    移送台灣嘉義地方法院檢察署檢察官偵查起訴。
      理      由
一、訊之上訴人即被告甲○○否認任何犯行，辯稱：「其並非被
    告林鴻文所指姪子之人，亦非林鴻文之女友，復無提供乙○
    ○之行跡予林鴻文等人，五月三日上午，接到二通電話，但
    只有喂，喂二聲，就斷了，我也不知道誰打來的，因為被起
    訴說，這兩通電話裡，我向林鴻文說案情，所以我在原審法
    院才說沒有接到這二通電話，而其五月三日當天去林鴻興之
    家，係因林鴻文說有向其二嫂借錢還我才去的」云云。惟查
    ：
（一）甲○○就是事前林鴻文所說的，指使其犯案的「乙○○的
      姪子」，事中也與林鴻文電話聯絡本件案情二次：
    (1)被害人乙○○陳稱：「我有二個外甥，但是他們二人都在
      大陸。」（見原審九十年重訴字第一三號卷第五七頁），
      於偵查中則供稱：「據我所知我的一些姪子，應該不會共
      犯本案，應是別人冒用我姪子之名義。」（見九十年度偵
      字第三二二二號卷第三九頁）。是本件並無所謂真正乙○
      ○之姪子之人參與本案，可以確定。
    (2)同案被告陳建寧於警訊時指稱：「曾於八十九年初在台南
      市某賭場見過林鴻文女友（指甲○○）十次左右，五月三
      日晚間八時許在台南市東帝士百貨前見面談逃亡及善後事
      宜時，再見過一次。當時，他被林鴻文胞兄林鴻興開車載
      於車上，事後林鴻興開車載走。」等情（見警刑五字第一
      九八四號警卷第三八頁反面）。足見被告甲○○確係被告
      林鴻文女友無疑。
    (3)被告甲○○所使用之號行動電話號碼為「0000000
      000號」，迭據被告甲○○於原審及本院審理時所自承
      無訛。而被告林鴻文於九十年五月三日「上午十時零三分
      許」及同日「上午十時五十八分許」（時間相距約五十分
      鐘之久），分別在高雄縣岡山鎮及台南縣新化鎮附近，以
      公共電話打電話予其所指被害人之姪子，業經被告王天賜
      於原審法院陳述明確。同案被告王天賜供稱：【林鴻文有
      下車打電話，我不知道他講話內容，他只有說他要打電話
      給他的姪子（按依被告王天賜前於原審九十年十月二十四
      日之供稱，「他的姪子」應係指「被害人的姪子」之誤）
      ，我們當時沒有下車，林鴻文兩次下車都說要打電話給他
      的姪子，我們兩次都沒有下車，所以不知道談話的內容。
      」、「林鴻文說要下車用公共電話打給被害人的姪子，我
      不知道他講電話的內容，因為我們人在車上……，在歸仁
      鄉的時候，林鴻文打完電話上車有說他與被害人姪子聯絡
      過了，然後林鴻文指揮陳建寧將車開往八德安樂園，是林
      鴻文叫陳建寧繞行到高雄縣去打電話。】（見原審九十年
      重訴字第一三號卷第二二一、一六八頁）。嗣經警偕同被
      告王天賜、陳建寧指認確認上開被告林鴻文所打之公共電
      話，係位於高雄縣湖內鄉○○路○段七一一號家樂麵包店
      及臺南縣歸仁鄉○○○路○段二二九號前（見九十年度偵
      第三二二一號卷第四六頁反面、嘉市警刑五字第一九八四
      號警卷第三七頁）。而上開之公共電話號碼分別為（０七
      ）0000000號、（０六）0000000號，且均
      係撥打被告甲○○所使用之0000000000號行動
      電話交談，二次通話之時間分別為「八秒、五秒」，亦有
      通話明細紀錄查詢作業─查詢結果表一份及由遠傳電信股
      份有限公司風險管制中心出具之0000000000號
      行動電話之持機人確係甲○○之資料一份在卷足憑（見嘉
      市警刑五字第一九八四號卷第六、七、一０二頁）。依上
      事證可知，被告林鴻文曾於九十年五月三日上午十時零三
      分許；及同日上午十時五十八分許，分別以公共電話，打
      給其所指「被害人之姪子」之被告甲○○，再參以王天賜
      上開供稱，足認所指「被害人之姪子」，確係「被告甲○
      ○」無疑。被告甲○○辯稱同年五月三日其人在美容院洗
      頭，並未接獲林鴻文之電話，委無可信；況衡之一般社會
      生活常情，美容院客人洗頭時，美容院內部人員會自行代
      接客人行動電話，實難想像，蓋此係個人隱私之部分，陌
      生之人，基於他人隱私權，實無為他人接私人電話之理，
      且縱或接通，此電話亦係找持話機之人，美容院之內部人
      員亦會將電話交予持話機之人，因此，頂多係美容院之人
      員會將話機持交予客人，再由客人自行接聽，斷不可能由
      美容院之人員接聽後，再交話機予客人之理由。再依上開
      遠傳電信股份有限公司出具之0000000000號行
      動電話通話資料，上開二通電話，其受話之站台位址分別
      係台南市○○路一一九二號、台南市○○路一七七巷十二
      號六樓屋頂，依此可證，被告甲○○接獲上開被告林鴻文
      二通電話並非在同一地點。復參之被告陳建寧、王天賜迭
      於警訊中供稱：「該名自稱係包商乙○○姪子之人，與林
      鴻文係以打行動電話震動方式作為聯絡方式【即該人以打
      行動電話的振動次數向林鴻文反應被害人家屬有沒有報案
      ，林鴻文如果要跟他連絡則會先打公共電話，該人就會打
      電話到林鴻文的行動電話中】，且九十年五月三日林鴻文
      於車行經高雄縣湖內鄉、臺南縣歸仁鄉時，有下車打公共
      電話給該人。」等情甚明（見嘉義市警察局嘉市警刑五字
      第一二七八號卷第三、四頁、嘉義市警察局嘉市警刑五字
      第一二八二號卷第四頁）。依此足證，被告甲○○確有接
      獲被告林鴻文之上述二通電話，至以震動之方式連繫，依
      一般通訊習慣，係以嘟聲長短之發訊時間為斷，無待雙方
      行動電話接通即能得知，自無通聯紀錄可調閱，此有本院
      函詢遠傳電信股份有限公司之九十五年一月十三日遠傳（
      業服）字第０９４１１２０４９５７號函載述：『目前收
      機多有將一般鈴聲改為來電時靜音且震動之功能，惟本公
      司無法得知收發話雙方以何種方式為聯絡暗號。而手機鈴
      聲不論是調整為有聲或是震動，只要該通電話有被接聽或
      轉接至語音信箱皆會留下通聯紀錄，但手機震動之調整係
      用戶由手機上直接做設定，故本公司無法從通聯紀錄中判
      斷用戶手機鈴聲之設定狀態為何。』等語（見本院本審卷
      第九三頁）。是被告甲○○於原審辯稱：上二通電話其未
      接獲，當時人在美容院洗頭，也許有人幫我接通云云，與
      經驗法則有違，亦與事實不符，不足採信。
    (4)甲○○於警訊供稱：【五月二日下午快到傍晚時，我乘坐
      「大安行」遊覽車從朴子到仁德交流道下車，再坐車到市
      區○街，後到小北夜市附近的某飯店過夜，當天曾以行動
      電話打林鴻文的行動電話，但都沒有打通，亦有到林鴻文
      胞姊住處找林鴻文，但沒找到，還在該處吃東西、看電視
      ，後來我到小北夜市吃東西，並打電話給女兒，因為不通
      ，我遂到飯店休息，隔天五月三日我上午八、九時起床，
      去洗頭，洗頭後再到「蘭姊」住處，找林鴻文，但他依舊
      不在，後我於下午五、六點左右，在「蘭姊」住處接到林
      鴻文打給我的電話，說有事情告訴我】等語（見嘉市警刑
      五字第一九八四號卷第二頁）。由上開被告甲○○所供：
      「其五月二、三日以電話連絡不上被告林鴻文。」，然而
      如前所述，九十年五月三日上午十時零三分許，同日上午
      十時五十八分許，被告林鴻文分別以公共電話與其連絡，
      是被告甲○○此部所供，與事實不符。又依被告甲○○上
      開警訊所陳，其並未有隻字片詞提及當天找被告林鴻文係
      因林鴻文有向其二嫂借錢要還她，且被告林鴻文既於五月
      二日犯下擄人勒贖之重大刑案，其何能有心思邀同被告甲
      ○○商討還錢之事宜。再者，九十年五月三日上午十時零
      三分許，同日上午十時五十八分許，被告林鴻文分別以公
      共電話與被告甲○○通話之時間分別為八秒、五秒，在如
      此短暫之時間，連問侯之時間都顯不足，只能短暫互通約
      定之訊息，其又何能與被告林鴻文商討還錢事宜。末者，
      遍觀被告甲○○上開同日警訊所供，其與林鴻文會面後，
      亦未曾有與被告林鴻文商討還錢事宜，反倒是在商討本件
      綁架之事。是以，被告甲○○於原審辯稱：五月三日找被
      告林鴻文，係因林鴻文有向其二嫂借錢要還她云云，顯與
      常情有違，復與事實不符，並不足採信。被告甲○○於本
      院前審始承認當時有接到二通電話之事實，以該二通電話
      相距時間達五十餘分鐘，與一般打不通電話時，通常均立
      即再撥之情形不符合，應是通話後，已完成訊息之溝通，
      通話之時間雖然只是八秒及五秒，甚為短暫，但是就其聯
      絡被害人家屬之動靜消息，短時間之溝通即足夠，且當時
      正是林鴻文等人押被害人由台南至高雄之途中，也正是與
      被害人家屬聯絡勒贖中，林鴻文急須要知道家屬之反應，
      尤其是警方之訊息，此時之電話聯絡，時間雖短，次數不
      多，但也是林鴻文與被告甲○○最需要聯繫之時間點，其
      內容當然直指擄人勒贖後之被害人家屬反應或所了解警方
      之動靜，此與被告王天賜及陳建寧所供：當時此二通電話
      是「與另一指使者，聯絡被害人家屬反應」之情形相符，
      被告甲○○所辯：「不知電話是誰打來」等情，無非事後
      卸責之詞。不足採取。
    (5)綜上所述，足徵「被告甲○○」即係同案被告林鴻文向王
      天賜及陳建寧所稱之該名「自稱係包商乙○○姪子之人」
      無訛。
（二）被告甲○○事後又與林鴻文商討逃亡事實：
    (1)被告甲○○於偵查中自承與被害人乙○○係認識十二年左
      右之朋友關係，且知乙○○係開ＢＭＷ廠牌之車，及知乙
      ○○車號、行動電話及家中電話號碼，並稱乙○○有告知
      伊，其將於九十年五月二日上午至嘉義市第五河川局，並
      另供承與林鴻文係認識四、五年之朋友關係等情（見第四
      七八四號卷偵查卷第四八頁反面、四九頁），於本院前審
      審理時並供承為林鴻文之女姓朋友，且同時與乙○○同居
      ，並強調如果乙○○沒有去找她，伊會每天打電話給乙○
      ○等語（見第七四０號上訴卷第一０九頁）。足徵，被告
      甲○○確對被害人乙○○之基本背景資料及行蹤狀況非常
      清楚，並分別與乙○○、林鴻文之交情匪淺。至於被告甲
      ○○於本院審理時改稱：不知被害人將去第五河川局云云
      ，應係卸責之詞。
    (2)被害人乙○○陳稱：我使用摩托羅拉Ｖ三六八八型電話，
      每日均有充電，但當日歹徒有告訴我他們有購買電池使用
      （見嘉市警刑五字第一二七八號卷第十七頁反面）。核與
      被告王天賜、陳建寧於警訊供稱：「林鴻文應知道乙○○
      所使用之行動電話機型，因為他事先就準備一個Ｖ三六八
      八機型之電池」（見嘉市警刑五字第一九八四號卷第十三
      、三０頁）等情相符。被告林鴻文、陳建寧、王天賜三人
      與被害人乙○○毫不熟識之情形下，何能事先知悉乙○○
      之行動電話之機型，應認係有人事先提供乙○○之資訊予
      被告林鴻文、陳建寧、王天賜等人。
    (3)被告王天賜及證人林鴻興於警訊均供稱：「甲○○於九十
      年五月三日下午七時，有與林鴻文、王天賜一起至林鴻文
      之兄林鴻興位於臺南市○○路二九九巷二七號住處商討逃
      亡之事宜，甲○○並於同日晚間九時許，離開林鴻興上開
      住處，陪同林鴻文、王天賜一起至臺南市東帝士百貨前，
      與陳建寧會合後，其始離去。」等情（見嘉市警刑五字第
      一九八四號卷第二三、三八頁反面）。依此可證被告甲○
      ○確有一同參與商討逃亡之事宜。
    (4)被告王天賜供稱：「案發後林鴻文有告訴伊，如果被警方
      逮捕，不要談到有關他女朋友甲○○之事，不要讓警方知
      道他女朋友是誰。」等語（見嘉市警刑五字第一九八四號
      卷第二三頁）。故案發之前，被告林鴻文即極力預先為被
      告甲○○撇清關係，然若被告甲○○未參此案，其大可坦
      蕩面對事實，何須事先為被告甲○○預設撇清之動作，顯
      屬曖昧不清，且不符常情之行徑。
    (5)再參之王天賜亦供稱：「……林鴻文告訴我說被害人會去
      嘉義市第五河川局，林鴻文說被害人的姪子有告訴他……
      。」等語（見原審九十年重訴字第一三號卷第一六四頁）
      。故本案係由甲○○提供乙○○所駕駛汽車之車型、車號
      、行動電話號碼、家中電話號碼及九十年五月二日上午乙
      ○○將至嘉義市第五河川局等資訊予林鴻文而共謀擄人勒
      贖，再由林鴻文告知王天賜、陳建寧後，共同進行綁架乙
      ○○勒贖六千萬元等行為，應堪認定。
    (6)另共同被告陳建寧確有上開犯行，並經本院前審判處有期
      徒刑9年確定乙節，亦有刑事判決一紙在卷可稽。
二、綜上所述，再參酌事發之前，若被害人未至被告甲○○處，
    甲○○即急於與被害人聯絡，然於被害人被擄後，被告時
    隔多日未與被害人聯絡，顯屬心虛。足見甲○○即係被告林
    鴻文向王天賜及陳建寧所稱之該名「自稱包商乙○○姪子之
    人」，並由甲○○提供乙○○所駕駛汽車之車型、車號、行
    動電話號碼、家中電話號碼及九十年五月二日上午乙○○將
    至嘉義市第五河川局等資訊予林鴻文，益證被告甲○○確有
    與被告林鴻文共謀擄人勒贖，再由被告林鴻文、王天賜、陳
    建寧等人，共同下手綁架乙○○並勒贖六千萬元之行為。本
    件被告甲○○於心智正常之狀態下，共謀擄人勒贖，並由其
    他被告實施，足見被告對此乃係明知且有意使其發生故意之
    犯意甚明。事證明確，被告甲○○之犯行，至堪認定。
三、按擄人勒贖之罪，既已擄人既遂，縱勒贖未遂，仍應負既遂
    之責，至擄人行為，祇需使被害人喪失行動自由而移置於自
    己實力支配之下，即屬既遂。被告甲○○等人，意圖勒贖，
    而擄走乙○○並向其家屬勒擄金錢，核其所為，係犯刑法第
    三百四十七條第一項之意圖勒贖而擄人罪。因同案被告林鴻
    文已死亡，又被告甲○○雖共謀擄人勒贖，惟並無證據指向
    其就竊取車牌部分，亦有犯意之聯絡與行為之分擔，而認其
    對竊盜部分亦應負共犯之責，是本院認被告甲○○僅就其合
    意共犯擄人勒贖部分與其他被告共負刑事責任，至於超出被
    告甲○○犯罪合意以外之竊盜部分，要難論其負共犯之刑責
    。被告甲○○與林鴻文、陳建寧、王天賜四人間就意圖勒贖
    而擄人之犯行，有犯意之聯絡及行為之分擔，均為共同正犯
    。
四、按懲治盜匪條例之廢止，與刑法強盜、擄人勒贖及其結合犯
    等相關條文之修正及增訂，係經立法院三讀通過，並經總統
    於九十一年一月三十日同日公布施行，同年二月一日生效。
    考其立法之目的，在以修正後之刑法取代上開條例，避免修
    正前之刑法發生中間法之效力。故懲治盜匪條例雖曰廢止，
    然因廢止前後，被告行為在行為時至裁判時，均有刑罰規定
    ，該條例之廢止，自屬刑法第二條第一項之行為後法律有變
    更，而非刑事訴訟法第三百零二條第四款、第三百八十一條
    、第三百九十三條第四款所稱之刑法「廢止」，亦無所謂因
    該條例之廢止而應回復適用修正前刑法相關條文之餘地。是
    而被告甲○○之盜匪行為，於九十一年二月一日以後裁判時
    ，依刑法第二條第一項規定，自應就被告行為時有效之懲治
    盜匪條例與裁判時已修正之刑法予以比較適用。至被告行為
    時修正前之刑法相關條文，既不因上開條例廢止而回復，又
    非中間法，即無所謂比較適用問題。而經比較懲治盜匪條例
    第二條第一項第九款之法定刑為死刑，刑法第三百四十七條
    第一項之法定刑為死刑、無期徒刑或七年以上有期徒刑，自
    以刑法第三百四十七條第一項之意圖勒贖，而擄人罪者為輕
    ，依上開之說明，自應適用刑法第三百四十七條第一項之規
    定為論處。
五、原審因認被告甲○○罪證明確，因予適用刑法第二十八條、
    第三百四十七條第一項、第二條第一項前段、第三十八條第
    一項第二款之規定，審酌被告甲○○不思勞力以謀正當合法
    之報酬，而為勒贖擄人，且勒贖之金額不菲，對被害人及其
    家屬造成極度之恐慌與不安，嚴重破壞社會治安，惟未對被
    害人為殘害之行為，於犯罪後矢口否認犯行，並無悔意，犯
    後態度不佳等一切情狀，量處有期徒刑十年，及以扣案之玩
    具手槍一支，業據共同被告林鴻文臨死時自白指稱係共同被
    告王天賜所提供，另共同被告王天賜於偵查中亦自陳玩具手
    槍係其所有（見九十年偵字第三二二二號卷第四一頁反面第
    一、二行），足見玩具手槍係共同被告王天賜所有，其事後
    翻異前詞，辯稱玩具槍一支非其所有，與事實不符，不可採
    信。另扣案膠帶一捲，帽子三頂屬共同被告林鴻文所有，業
    據共同被告王天賜等供承在卷（見九十年偵字第三二二二號
    卷第四一頁反面第一、二行），自係被告林鴻文所有。而該
    玩具槍一支，係用以押被害人乙○○所用，另膠帶一捲則係
    用以綁被害人乙○○所用，至帽子三頂則係用以套被害人乙
    ○○所用，均係供犯本罪所用之物，爰均依刑法第三十八條
    第一項第二款之規定宣告沒收之，並敘明扣案之黑色手套一
    個、銀色遮陽板一個、ＳＶ－二○一三號車牌二面、麵包包
    裝袋九個、餘乾盒一個、塑膠袋一個、衛生紙盒一個、礦泉
    水寶特瓶二個、塑膠杯二個等物，均非供犯本罪所用之物，
    另手銬一副則已於共同被告林鴻文等人為警追逐時丟棄而未
    扣案，且號碼ＳＶ－二○一三號車牌二面並非被告所有，爰
    均不為沒收。本院認原判決認事用法，並無違誤，量刑亦甚
    妥當，被告甲○○上訴意旨否認犯罪，指摘原判決不當，並
    無理由，應予駁回。
據上論斷，應依刑事訴訟法第三百六十八條，判決如主文。
本案經檢察官徐松奎到庭執行職務。
中    華    民    國    95    年    5     月    25    日
                  刑事第四庭    審判長法  官  吳志誠
                                      法  官  陳珍如
                                      法  官  林勝木
以上正本證明與原本無異。
如不服本判決，應於收受本判決後十日內向本院提出上訴書狀。
其未敘述上訴理由者並得於提起上訴後十日內向本院補提理由書
狀（均須按他造當事人之人數附繕本）「切勿逕送上級法院」。
                                      書記官  吳秋賢
中    華    民    國    95    年    5     月    25    日
附錄法條：
中華民國刑法第347條
意圖勒贖而擄人者，處死刑、無期徒刑或 7 年以上有期徒刑。
因而致人於死者，處死刑、無期徒刑或 12 年以上有期徒刑；致
重傷者，處死刑、無期徒刑或 10 年以上有期徒刑。
第 1 項之未遂犯罰之。
預備犯第 1 項之罪者，處 2 年以下有期徒刑。
犯第 1 項之罪，未經取贖而釋放被害人者，減輕其刑；取贖後而
釋放被害人者，得減輕其刑。
 附件一：關於甲○○犯行之重要證據。（九十年度重訴字第八
號）
┌──┬──────┬──────────┬────────┬─────┐
│編號│證據類別    │ 證    據   內    容│ 出           處│ 備     註│
├──┼──────┼──────────┼────────┼─────┤
│    │            │否認犯行，否認冒用陳│                │          │
│    │            │塗城姪子之名義犯本案│                │          │
│ 一 │被告：甲○○│。                  │                │          │
│    │            │自承電話號碼為093129│警卷1984號第2頁 │          │
│    │            │4237                │                │          │
│    │            │陳稱其與乙○○係認識│偵卷4784第48頁第│          │
│    │            │20年之朋友。        │49頁            │          │
│    │            │證言：陳稱有二名外甥│本院訴字卷第59頁│          │
├──┼──────┼──────────┼────────┼─────┤
│    │            │在大陸，應該是有人冒│偵卷3222號第39頁│          │
│ 二 │被害人：陳塗│用其外甥名義犯案。  │                │          │
│    │城          │歹徒事前已知其所用之│警卷1278號第17頁│          │
│    │            │手機並準備備用之電池│警卷1984號第13頁│          │
│    │            │。                  │          第30頁│          │
├──┼──────┼──────────┼────────┼─────┤
│    │            │陳稱甲○○和林鴻文是│警卷1984號第39頁│          │
│    │共同被告：陳│男女朋友關係。      │偵卷3221號第46頁│          │
│ 三 │建寧        │指認被告林鴻文所打的│警卷1984號第37頁│          │
│    │            │公共電話位置。      │                │          │
├──┼──────┼──────────┼────────┼─────┤
│    │            │案發當天林鴻文以公共│本院重訴字卷第92│          │
│    │共同被告：王│電話打電話予其所指被│頁第93頁        │          │
│ 四 │天賜        │害人之姪子。        │                │          │
│    │            │甲○○有共同商討逃亡│警卷1984號第23頁│          │
│    │            │事宜。              │          第38頁│          │
│    │            │林鴻文有告訴伊，如果│警卷1984號第23頁│          │
│    │            │被警方逮捕不要談到有│                │          │
│    │            │關他女友甲○○的事  │                │          │
├──┼──────┼──────────┼────────┼─────┤
│    │            │通話明細紀錄查詢結果│警卷1984號第6、7│          │
│ 五 │書證 1      │表一份，林鴻文五月三│、101頁。       │          │
│    │            │日確實與甲○○通聯。│                │          │
└──┴──────┴──────────┴────────┴─────┘
   附件二：（本院判決論證要旨）
┌─┬────┬──────┬──────┬────┬────────┐
│編│構成要件│  犯罪事實  │ 證      據 │經驗法則│證  明  力      │
│號│        │            │            │        │                │
├─┼────┼──────┼──────┼────┼────────┤
│  │林鴻文、│被告林鴻文、│被告：附件一│        │                │
│  │陳建寧、│陳建寧、王天│      編號１│        │                │
│一│王天賜擄│賜於91年５月│      ′２  │        │                │
│  │人勒贖之│２日、５月３│人證：附件一│        │                │
│  │客觀構成│日由王天賜持│      編號  │        │                │
│  │要件    │玩具手槍抵住│      ３－５│        │                │
│  │        │被害人乙○○│物證：附件一│        │                │
│  │        │、林鴻文勒住│      編號７│        │                │
│  │        │乙○○之脖子│      －  │        │                │
│  │        │，陳建寧負責│            │        │                │
│  │        │開車，押走陳│            │        │                │
│  │        │塗城，並向其│            │        │                │
│  │        │家屬勒贖金錢│            │        │                │
│  │        │。          │            │        │                │
├─┼────┼──────┼──────┼────┼────────┤
│  │林鴻文、│林鴻文、王天│被告：附件一│        │陳建寧、王天賜事│
│  │王天賜、│賜、陳建寧於│      編號１│        │後翻異前供，辯稱│
│二│陳建寧擄│心智正常之狀│物證：附件一│        │綁架係為了討債，│
│  │人勒贖之│態下，共謀擄│      編號│        │非擄人勒贖與事實│
│  │主觀構成│人勒贖，並付│            │        │不符。自非可採。│
│  │要件    │諸實行。    │            │        │                │
├─┼────┼──────┼──────┼────┼────────┤
│  │王天賜竊│王天賜明知車│人證：附件一│        │林鴻文臨死前之供│
│  │取車牌之│牌係他人所有│      編號６│        │述，符合傳聞法則│
│三│不法所有│，竟與被告林│物證：附件一│        │之例外，可為論罪│
│  │意圖    │鴻文共同竊取│      編號│        │科刑之證據。    │
│  │        │。          │      、  │        │                │
├─┼────┼──────┼──────┼────┼────────┤
│  │陳建寧收│ＳＶ─二○一│被告：附件一│        │陳建寧辯稱不知二│
│四│受贓物  │三號車牌係被│      編號２│        │面車牌係屬贓物，│
│  │        │告林鴻文、王│人證：附件一│        │顯係卸責之詞，不│
│  │        │天賜所竊之贓│      編號６│        │足可採。        │
│  │        │物陳建寧對車│物證：附件一│        │                │
│  │        │牌來源有存疑│      編號│        │                │
│  │        │卻二次更換此│      、  │        │                │
│  │        │車牌。      │            │        │                │
├─┼────┼──────┼──────┼────┼────────┤
│  │甲○○意│其對被害人陳│被告：附件二│        │                │
│五│圖擄人勒│塗城之基本資│      編號１│        │                │
│  │贖之客觀│料及行蹤狀況│人證：附件二│        │                │
│  │構成要件│非常清楚，並│      編號２│        │                │
│  │        │分別與乙○○│      、３  │        │                │
│  │        │、林鴻文交情│物證：附件二│        │                │
│  │        │匪淺。      │      編號５│        │                │
│  │        │其佯稱係陳塗│            │        │                │
│  │        │城之姪子，提│            │        │                │
│  │        │供乙○○之行│            │        │                │
│  │        │跡予林鴻文等│            │        │                │
│  │        │人實施擄人勒│            │        │                │
│  │        │贖，且犯案後│            │        │                │
│  │        │有一同參與商│            │        │                │
│  │        │討逃亡事宜。│            │        │                │
├─┼────┼──────┼──────┼────┼────────┤
│  │甲○○意│被告甲○○即│被告：附件二│        │                │
│  │圖擄人勒│係被告林鴻文│      編號１│        │                │
│六│贖之主觀│向王天賜及陳│人證：附件二│        │                │
│  │構成要件│建寧所稱之該│      １′２│        │                │
│  │        │名「自稱係包│      ′４  │        │                │
│  │        │商乙○○姪子│            │        │                │
│  │        │之人」並由其│            │        │                │
│  │        │提供乙○○所│            │        │                │
│  │        │駕駛汽車車型│            │        │                │
│  │        │、車號、行動│            │        │                │
│  │        │電話號碼、家│            │        │                │
│  │        │中電話號碼及│            │        │                │
│  │        │90年５月２號│            │        │                │
│  │        │上午乙○○將│            │        │                │
│  │        │至嘉義市第五│            │        │                │
│  │        │河川等資料予│            │        │                │
│  │        │林鴻文，再由│            │        │                │
│  │        │被告林鴻文先│            │        │                │
│  │        │後與被告王天│            │        │                │
│  │        │賜、陳建寧共│            │        │                │
│  │        │謀綁架乙○○│            │        │                │
│  │        │勒贖六千萬元│            │        │                │
└─┴────┴──────┴──────┴────┴────────┘


司法院資訊處製作；財團法人民間司法改革基金會備份。
